【裁判字號】    90,台上,5055
【裁判日期】    900816
【裁判案由】    偽造貨幣
【裁判全文】
最高法院刑事判決                                九十年度台上字第五○五五號
    上  訴  人  甲○○
    原 審指 定
    辯  護  人    原審法院公設辯護人
右上訴人因偽造貨幣案件，不服台灣高等法院台中分院中華民國八十八年六月三十日
第二審判決（八十八年度上訴字第八七六號，起訴案號：台灣南投地方法院檢察署八
十七年度偵字第二六五一號），由原審之辯護人代為提起上訴，本院判決如左：
    主  文
原判決撤銷，發回台灣高等法院台中分院。
    理  由
本件原判決認定上訴人甲○○於民國八十七年六月十八日上午十時許，在彰化縣田中
鎮火車站前，意圖供行使之用，向綽號「大頭仔」之不詳姓名成年男子，以新台幣（
下同）一萬元之價格購得一千元偽鈔三十六張，而收集偽造之通用紙幣。嗣於同月十
九日晚間十一時許，在南投縣草屯鎮○○○街四十三號三樓之四為警查獲，扣得上開
偽鈔三十六張等情。因而維持第一審論處上訴人意圖供行使之用，而收集偽造之通用
紙幣罪刑之判決，駁回上訴人在第二審之上訴，固非無見。
惟查：(一)、刑事訴訟之目的，固在發現實體真實，使刑罰得以正確適用，藉以維護社
會安全，然其手段則應合法、純潔、公平、公正，以保障人權。依刑事訴訟法第二百
二十九條至第二百三十一條之規定，司法警察固有調查犯罪嫌疑人犯罪情形及蒐集證
據之職權，而得詢問犯罪嫌疑人，惟依同法第一百條之二準用第一百條之一第一項、
第二項分別規定，司法警察詢問犯罪嫌疑人，除有急迫情況且經記明筆錄者外，應全
程連續錄音；必要時，並應全程連續錄影；筆錄內所載之被告陳述與錄音或錄影之內
容不符者，除有前項但書情形外，其不符之部分，不得作為證據。其目的在於建立詢
問筆錄之公信力，並擔保詢問程序之合法正當，即在於擔保犯罪嫌疑人之陳述出於自
由意志，暨筆錄所載內容與陳述相符。又被告之自白非出於強暴、脅迫、利誘、詐欺
或其他不正之方法，且與事實相符者，始得採為證據，如果被告之自白，係出於不正
之方法，並非自由陳述，即其取得自白之程序，已非適法，則不問自白內容是否確與
事實相符，因其非係適法之證據，即不得採為判決基礎。故事實審法院基於證據裁判
主義之原則，遇有被告對於自白提出非任意性之抗辯，而司法警察所踐行之錄音程序
為有瑕疵，則對於該證據究竟有無證據能力，即該證據是否具有作為嚴格證明資料之
能力或資格，必須優先於證據之憑信性而為調查，必先具有證據能力，始許由法院據
而判斷其證明力，倘無證據能力，自不發生證據證明力之判斷問題，顯亦不得採為判
決之基礎。原判決認定上訴人於八十七年六月十八日上午十時許，在彰化縣田中鎮火
車站前，意圖供行使之用，向綽號「大頭仔」之某不詳姓名成年男子，以一萬元之價
格購得一千元偽鈔三十六張等情，係依憑上訴人於警訊中之自白，為其主要論據。原
判決並說明：雖警方對上訴人該次偵訊疏未錄音，有南投縣警察局南投分局八十七年
十月九日投投警刑字第一六五五○號函可稽。然上訴人確於警訊中供承上情不諱，已
據查獲之警官陳志文於偵、審中證述屬實，並無礙於上訴人警訊自白存在之事實等情
（原判決正本第二頁第九至十五行）。惟上訴人否認曾於警訊中為上述自白，而陳志
文即係製作警訊筆錄之警員（偵查卷第五頁），如其有以非法方法取供，或警訊筆錄
有虛偽不實記載等情事，即應擔負刑事或行政責任等，顯屬利害攸關。是司法警察所
踐行之詢問程序如有瑕疵，警訊筆錄所載內容復經質疑，審理事實之法院對該警訊筆
錄究竟有無證據能力，自應先予調查釐清究明。原判決單憑與此利害攸關之警員供述
，遽採上訴人於警訊中之供述為判決之基礎，於法尚有未合。(二)、採為判決基礎之證
據資料，必須經過調查程序，而顯出於審判庭者，始與直接審理主義符合，否則其所
踐行之訴訟程序，即屬違背法令。原審採為判決基礎，而認定上訴人意圖供行使之用
，而收集之通用紙幣係屬偽造，係依憑台灣銀行南投分行八十七年七月七日銀投出字
第二八四一號函，所為鑑定結果（原判決正本第二頁第十五至十六行），為其主要論
據。然原審於審判期日就上開函文，並未向上訴人提示或予以閱覽（原審卷第六十頁
至第六十二頁），使其有辯解之機會，其所踐行之訴訟程序，尚有未洽。上訴意旨指
摘原判決不當，尚非全無理由，應認有撤銷發回更審之原因。
據上論結，應依刑事訴訟法第三百九十七條、第四百零一條，判決如主文。
中      華      民      國     九十     年      八      月     十六     日
                              最高法院刑事第四庭
                                  審判長法官  董  明  霈
                                        法官  丁  錦  清
                                        法官  林  茂  雄
                                        法官  王  居  財
                                        法官  張  祺  祥
      右正本證明與原本無異
                                              書  記  官
中      華      民      國     九十     年      八      月    二十三    日


司法院資訊處製作；財團法人民間司法改革基金會備份。
